臺北高等行政法院判決　　　　　　　　　　　　　　　九十年度訴字第四九三七號
　　　　　　　　　　　　　　　.
　　原　　　告　聯邦商業銀行股份有限公司
　　代　表　人　甲○○董事長.
　　訴訟代理人　袁金蘭（會計師）
　　　　　　　　游勝福（會計師）
　　被　　　告　財政部臺北市國稅局
　　代　表　人　張盛和（局長）
　　訴訟代理人　乙○○
右當事人間因營利事業所得稅事件，原告不服財政部中華民國九十年五月三十一日台
財訴字第○九○○○一七四六二號訴願決定，提起行政訴訟。本院判決如左：
　　主  文
原告之訴駁回。
訴訟費用由原告負擔。
　　事  實
一事實概要：緣原告民國（以下同）八十六年度營利事業所得稅結算申報，原列報：
  (一)出售資產增益新台幣（以下同）七、五三四元及免稅所得四九一、六三八、六五
  二元；(二)尚未抵繳之扣繳稅款二八、○八○、七三六元。被告初查以：(一)原告本期
  出售向法院承受之不動產，依財政部賦稅署八十年六月二十八日會商結論，依法院
  拍定土地房屋占總價款比例及移轉登記日，調整核定出售房屋應稅所得一七、一八
  ○、一四四元及土地免稅所得虧損二、二二○、○五九元，核定本期出售資產增益
  為一七、一八七、六七八元及免稅所得四八九、四一八、五五七元。(二)原告經營附
  買回債券之融資息二七一、○三七、二二六元，扣繳稅款二七、一○三、七二二元
  ，係於兩付息日間進行債券附買回交易，因而持有債券至付息日，其遭付息機構就
  兩付息日間全部利息一次扣繳所得稅並取得扣繳憑單之扣繳稅款，其中非原告持有
  債券期間所生應計利息相關之扣繳稅款（以下稱前手息扣繳稅款），應屬前手所有
  而非原告所有，其按全額給付債券附買回交易價款，為代付他人之扣繳稅款行為，
  故系爭前手息扣繳稅額非屬本身應繳納之稅款，乃否准前手利息扣繳稅款二七、一
  ○三、七二二元抵繳原告本期應納稅款，核定原告本期尚未抵繳之扣繳稅款為九七
  七、○一四元（計算式：申報扣繳稅款28,080,736元－屬前手息扣繳稅款27,103,
  722元＝核定977,014元），並將之轉入債券成本項下查核，相對調增本期出售債券
  成本二七、一○三、七二二元。原告不服，申經被告復查結果，被告九十年二月五
  日財北國稅法字第九○○○三二五六號決定，准予追減出售資產增益一七、一八○
  、一四四元及追認免稅所得二、二二○、○九五元，變更核定全年所得為七五一、
  五二四、三七二元，課稅所得額為二五九、八八五、七二○元；其餘未准變更。原
  告對債券利息扣繳稅額部分仍不服，向財政部提起訴願，亦遭九十年五月三十一日
  台財訴字第○九○○○一七四六二號決定駁回，遂提起本件行政訴訟。
二兩造聲明：
　(一)原告聲明求為判決：
    1.訴願決定及原處分關於債券利息扣繳稅款部分均撤銷。
    2.訴訟費用由被告負擔。
　(二)被告聲明求為判決：如主文所示。
三兩造之爭點：
  扣繳憑單之利息所得人，得否將前手息扣繳稅款申報抵稅或退稅？
　(一)原告主張之理由：
    1.依財團法人中華民國證券櫃檯買賣中心證券商營業處所買賣有價證券業務規則
      第五十一條規定，買賣債券於兩兌息期間內購入時必須將自上次付息日至成交
      日間原屬賣方所有之利息併同成交價金支付於賣方，此種後手買方支付應屬前
      手賣方利息收入之交易實情，乃為代墊性質，迨無疑義，因此後手（最後持有
      人）因扣繳制度致短少收回原墊付前手之利息，必須待結算申報時抵繳稅款或
      申請退稅時才可收回，後手權益顯已受損，如再不准後手就前手利息而被扣繳
      稅款辦理抵繳，實已有違課稅公平原則。再按行為時（以下略）所得稅法第七
      十一條、第九十九條，均無明文規定，扣繳稅款應為所得所有者之扣繳稅款，
      始得以之抵繳所得所有者之應納稅款或申請退稅。原告從事債券買賣業務，債
      券屆期時，債券持有人得持息票至債券發行人處兌領整個發行期間之利息並取
      得扣繳憑單。而依所得稅法第九十九條及第一百條之規定，納稅義務人繳納所
      得稅時，得憑扣繳憑單抵繳應納所得稅，故原告於申報所得稅時，依法就扣繳
      憑單記載之扣繳稅額全數抵繳應納稅額，並無違反稅法規定之處。又原告債券
      利息之會計處理係以淨額法入帳，若將此會計處理還原為總額法，原告申報之
      利息收入為全期之利息，給付前手息之金額為原告取得上述利息收入之必要支
      出，為成本費用（為應稅利息所得之減項），若將總額法下之利息收入扣除該
      成本費用，其差額即為淨額法下認列之利息收入，採總額法或淨額法之課稅所
      得相同，但淨額法卻造成債前手息扣繳稅款不得扣抵之現象，顯不合理。被告
      辯稱原告未將全期債券利息申報而否准前手息扣繳稅款之扣抵，顯有違誤。
    2.另前手如為營利事業，其債券交易利息所得亦計入其營利事業所得課稅，而依
      被告之核定方式，其屬於前手之扣繳稅款既於原告申報時予以剔除，而前手亦
      無法取得相關之扣繳憑單得以抵稅，總體而言，政府之稅收大於實際應課徵之
      利息所得稅，而此溢收之利息所得稅係因被告之錯誤認定所致，加重納稅義務
      人稅負。換言之，依財政部七十五年七月十六日台財稅第七五四一四一六號函
      釋，前手之營利事業買賣債券利息收入之認定係按債券票面利率計算之利息所
      得已計入其營利事業所得課稅，因無扣繳憑單抵繳，需全額自行繳納。而依被
      告之核定，持票人於兌息時被扣繳之前手利息不准抵繳或退稅，政府就該部分
      利息顯有重複課稅，而嚴重影響持票人之合法權益，其適法性顯有瑕疵。
　  3.債券經轉手交易，前手持有期間之利息仍屬前手之利息所得，後手雖於兌息日
      領取全期利息，但因除息交易已先行墊付前手應得之利息予前手，故僅後手實
      際持有期間之利息屬於後手之利息所得。財政部以六十四年九月四日台財稅第
      三六四四○號函釋規定債券均以付息時之持票人為納稅義務人，就全部利息一
      次扣繳並填報扣繳憑單，將扣繳制度（所得稅法第八十八條及第八十九條）與
      結算申報程序（所得稅法第七條及第七十一條）之「納稅義務人」，切割成不
      同意涵之主體，造成後手本非取得前手利息之所得人，卻遭扣繳前手部分之利
      息，在扣繳階段為納稅義務人之「後手」，在結算申報階段又成為「非納稅義
      務人」，已違反前述所得稅法扣繳制度之法律規定。被告於核定本件之扣繳稅
      款不得抵繳時，亦應同時退還錯誤扣繳之稅款。財政部為使債券利息課稅制度
      符合稅法之規定，以七十五年七月十六日台財稅第七五四一四一六號函釋，規
      定營利事業應按持有期間計算利息收入，據以申報繳納營利事業所得稅。但仍
      依財政部六十四年之函釋以兌息時之持有人為納稅義務人扣繳稅款及填報扣繳
      憑單。因是，債券市場仍循財政部六十四年函令之規定，後手於支付前手持有
      期間之利息時，並不預扣稅款，而按持有期間利息收入總額支付予前手，付息
      機構付息時扣繳稅款，後手申報所得稅時，將扣繳憑單之全部扣繳稅款併入申
      報，債券市場按上述交易模式計算出合理公債發行之標售利率之價格，反映在
      政府募集公債成本之降低，市場交易者循此慣例標購及買賣公債，故前揭二函
      釋顯係政府用以活絡債券市場並簡化稽徵之政策性手段，並於二十幾年來按該
      等函釋及稅法規定核定最後持票人准予將其扣繳憑單之全額扣繳稅款憑以抵繳
      其應納稅額，此一為業界及所有人民信賴之核定方式業已構成債券交易市場慣
      例及交易秩序的一部分，當然應有信賴保護原則之適用，被告驟予改變原有之
      課稅慣例，並溯及既往，造成原告於債券買賣成本估計上之重大損失。
    4.財政部內部相關單位如國稅局、國庫署、證券暨期貨管理委員會及其督導之櫃
      檯買賣中心等，對於「債券交易後手不得將前手利息扣繳稅款抵繳自身應納稅
      額，但可轉嫁予前手」之觀念並無一致性之認知，因此其審核之市場交易機制
      、國庫署公告周知之交易成本計價公式與相關宣傳文件，均無相關規範與機制
      。被告堅持其見解與核定方式，顯見財政部內部相關單位之認知相互矛盾。又
      現行所有債券交易者之會計記錄方式，均將前手利息扣繳稅款列為預付稅款，
      而非列入損益科目，原告及所有公開發行公司之財務報表長久以來均以此種會
      計記錄方式編製並公告予市場投資人，證券暨期貨管理委員會並無異議，顯見
      被告見解與財政部其他內部單位不一致；若被告堅持其見解，則將導致過去所
      有債券交易者之財務報表產生重大錯誤，其影響將至為廣泛與鉅大。又現行債
      券交易市場中所有交易者、交易商，及交易制度與會計制度，自始均係基於後
      手得以全期利息扣繳稅款抵繳本身應納稅額而建立，並沒有任何交易者以不同
      之概念進行交易或執行會計記錄，此種行之有年之交易慣例今為被告認定為錯
      誤，顯示係被告中途改變對法規之見解，枉顧債券市場上之交易秩序及所有交
      易者對政府之信賴。被告於八十七年改變見解核定剔除前手息扣繳稅款之抵繳
      後，國庫署並未修正債券計價公式。且原告及其他有相同案件之公開發行金融
      機構，向證券暨期貨管理委員會（以下稱證期會）申報經會計師查核簽證之財
      務報表中，有關債券前手利息部分，仍採取與以前一致之處理，並未將扣繳稅
      款列為債券購買成本，而證期會對此亦未要求任何金融機構修正其財務報表，
      均不認為扣繳稅款為債券之購買成本，依被告之核定方式及證期會與國庫署之
      規定，將會造成被告買賣債券之利得減少，甚至可能造成虧損之狀況，因證期
      會及國庫署規定原告買進債券需給付前手持有期間之利息，而不能減除前述利
      息應負擔之扣繳稅款。
    5.所得稅法第四十五條規定：「稱實際成本者，凡資產之出價取得，指取得價格
      ，包括取得之代價，及因取得並為適於營業上使用而支付之一切必需費用‧‧
      ‧」且「成本」係指交易雙方於買賣時即已合意決定之代價；然在被告之核定
      方式下，若原告為前手之一（即申請人在兌息日後買進債券，復又於次一兌息
      日前賣出），則扣繳稅款即非被告核定下之「成本」，但若原告於兌息日後買
      進債券並持有至次一兌息日領息，則在被告之核定方式下，扣繳稅款又會成為
      原告之成本─意即被告核定方式下之「成本」，並非決定於買賣之時，而係決
      定於買賣成交後，原告是否持有至領息日此一不確定事件，被告之核定顯已違
      反前述成本之經驗法則，其逕自將系爭前手利息扣繳稅款轉為債券成本項下，
      亦違反前述所得稅法第四十五條之規定。
    6.綜上所述，原處分及訴願決定顯有違誤，請判決如訴之聲明。
    7.證據：提出工商時報、經濟日報等報導及國庫署之公債計價方式等影本。
　(二)被告主張之理由：
　　1.原告本年度營利事業所得稅結算申報，列報尚未抵繳之扣繳稅款二八、○八○
　　　、七三六元，被告原核定以原告辦理結算申報時，將承作附買回債券交易屬前
　　　手利息所得二七一、○三七、二二六元，自公債扣繳憑單給付總額三二三、三
　　　五五、八三八元中扣除（如八十六年度「附買回債券交易」之前手息稅務調節
　　　表）未列入申報，卻申報含前手息扣繳稅額在內之全部扣繳稅款二八、○八○
　　　、七三六元。該債券前手息之扣繳稅款二七、一○三、七二二元係前手之扣繳
　　　稅款，非屬原告所有，否准前手息扣繳稅款二七、一○三、七二二元抵繳原告
　　　本期應納稅款，核定原告本期尚未抵繳之扣繳稅款為九七七、○一四元（申報
　　　扣繳稅款28,080,736元－屬前手息扣繳稅款27,103,722元＝核定977,014元）
　　　，並以系爭前手息扣繳稅款為原告購進債券之成本，相對調增原告本期出售債
　　　券成本二七、一○三、七二二元。
　　3.原告訴稱：債券買賣採除息交易，係經政府主管機關於業務規則明定，忽視此
　　　種後手代墊前手利息之交易性質，不准後手就前手利息而被扣繳稅款辦理抵繳
　　　，實有違課稅公平原則；所得稅法第七十一條並未有扣繳稅款應為所得所有者
　　　之扣繳稅款，始得以抵繳所得所有者之應納稅款或申請退稅之規定；又依扣繳
　　　憑單抵繳應納稅額或退稅，並無違反稅法之規定乙節。經查，原告既未申報該
      公債前手利息為收入，即非公債前手利息之納稅義務人，未承擔納稅義務，則
      系爭公債前手利息之相關扣繳稅款，自不得以之抵繳應納稅額。是被告原核定
      將系爭前手息扣繳稅款二七、一○三、七二二元否准抵繳原告應納稅額，洵屬
      有據，原告所訴不足採據。至所訴：被告之核定違反租稅法律規定；政府有重
      複課稅之不合理現象；及本案核定係於法律規定之外另行創設新的租稅權利義
      務乙節。經查本件被告核定之於法有據，並無違反租稅法定主義。依所得稅法
      第八十八條規定，扣繳義務人於所得給付時辦理扣繳，即扣繳時所得已確實發
      生，是本件有關前手利息所得部分，政府並非坐收無主扣繳稅款；反因個人買
      賣債券多為高所得者，原告等票券金融業者與前手個人間相互投機規避稅賦之
      安排，造成政府鉅額短收稅款，尤以業者安排於到期日之次日（兌領日）始買
      回公債領取利息者為甚，核與財政部八十五年台財稅第八五一九一○六二一號
      函釋：「．．．個人持有記名或無記名之無息票公債，於債券期滿前出售，其
      利息所得仍應以到期時之債券持有人為扣繳對象。」顯有未合。又前開所得稅
      法有關扣繳稅額得否抵繳稅款之規定，適用迄今並未變更，被告亦無對之改變
      核課方式；惟因營利事業所得稅之調查核課向採選案及選項查核方式，尤以原
      告等金融業者之營利事業所得稅結算申報均採會計師查核簽證申報，被告原無
      需就各案件逐案逐項查核，或逕採暫按書面審核核定之方式，致造成原告等投
      機不合法之申報方式。嗣經被告查覺後依據稅捐稽徵法第二十一條規定及營利
      事業所得稅結算申報書面審核案件抽查辦法之規定，予以抽查核定，自屬於法
      有據，併予陳明。據上論述，本件原處分及訴願決定均無違誤，請判決如答辯
      聲明。
　　理  由
一按「本法稱納稅義務人，係指依本法規定，應申報或繳納所得稅之人。」「前條各
  類所得稅款，其扣繳義務人及納稅義務人如左︰一‧‧‧二薪資、利息‧‧‧；納
  稅義務人為取得所得者。」「納稅義務人應於每年二月二十日起至三月底止，填具
  結算申報書，向該管稽徵機關，申報其上一年度內構成綜合所得總額或營利事業收
  入總額之項目及數額，以及有關減免、扣除之事實，並應依其全年應納稅額減除暫
  繳稅額及尚未抵繳之扣繳稅額，計算其應納之結算稅額，於申報前自行繳納。」「
  納稅義務人每年結算申報所得額經核定後，稽徵機關應就納稅義務人全年應納稅額
  ，減除暫繳稅額、未抵繳之扣繳稅額、可扣抵稅額及申報自行繳納稅額後之餘額，
  填發繳款書，通知納稅義務人繳納。但‧‧‧」所得稅法第七條第四項、第八十九
  條第一項第二款、第七十一條、第一百條前段分別定有明文。因此，有取得利息所
  得者，即為納稅義務人，應主動申報利息所得，如符合扣繳稅額抵繳應納稅款之規
  定者，即可抵繳稅款，不以是否取得扣繳憑單為要件。則所得稅法有關利息所得，
  得以扣繳稅額抵繳應納稅款者，係以依所得稅法規定，應申報或繳納利息所得稅之
  「納稅義務人」而言；換言之，得為扣繳稅額抵繳應納稅款之對象為應將利息所得
  申報、繳納所得稅，為承擔納稅義務者為限；反之，如未申報利息所得，而未繳納
  利息所得稅者，則無扣繳稅額抵繳應納稅款之適用，此為當然之解釋。至於第三人
  取得利息所得部分，是否得抵繳應納稅款，核與納稅義務人無關，縱令事實上係由
  納稅義務人代繳稅款，並不能因此變更公法上納稅義務之主體。是該項利息所得之
  扣繳稅款，僅能由該之第三人依法抵繳之，其代繳稅款之納稅義務人，自無以自己
  名義請求抵繳稅款之權利。
二次按六十四年五月三十一日公布施行之「中央政府建設公債發行條例」第六條規定
  ：「本公債分為甲、乙兩種。甲種公債利息所得，不免繳所得稅；乙種公債利息所
  得，免繳一部或全部所得稅，由財政部審酌發行時全部狀況擬訂，報行政院核定。
  」財政部鑑於過去發行乙種國庫券時，如在一年中有轉手多次者，依該部（）台
  財稅第三八六一九號函釋，係由中央銀行將個別分段持有之資料移送財稅資料處理
  中心，憑以計算各人之所得憑以課稅之情形，增加稽徵機關執行之困難，亦無法辦
  理扣繳。該部為簡化稽徵作業及扣繳手續，遂於六十四年九月一日依上開條例發行
  甲種公債第一期債票十六億時，以六十四年九月四日台財稅第三六四四○號函釋：
  「本債票無論曾否轉讓，均應由付息機構，以付息時之持票人為納稅義務人（記名
  式者為最後記名之人）就全部利息一次扣繳所得稅；並根據持票人之身分證明，依
  法填報扣繳憑單。納稅義務人為中華民國居住之個人或營利事業者，應將該項利息
  所得，依法合併當年度所得申報所得稅。」就中央政府建設公債甲種債票利息，改
  以付息時之債票持有人就全部利息一次扣繳所得稅，與所得稅法第八十八條、第八
  十九條、第九十二條規定不牴觸，可以採用。
三再按一般公債、公司債、金融債券等因載有約定之利率，債券持有人依民法第六十
  九條、第七十條規定，對於此項約定利息按權利存續期間之日數，取得其法定孳息
  。此項利息未獲付支付前，如將債券讓售，依同法第二百九十五條第一項前段規定
  ，推定其隨同原本移轉於受讓人，債券原持有人因而經由買賣價金取得是項利息收
  益。因此，債券之買賣，如係於該債券之付息日為之，讓售價格之認定，尚不生何
  疑義；若於兩付息日間為之，其買賣價格中實已包括兩部分，一為取得債券所支付
  之對價，另一為未屆付息日該債券法定利息請求權之讓與價金。惟由於買賣債券之
  交易所得停徵，「利息所得」與「證券交易所得」如未明確劃分，除將造成原持有
  人之法定利息收益，將誤為證券交易所得免稅外，並將增加債券利息兌領人之利息
  所得，造成課稅錯誤。財政部乃於七十五年七月十六日以台財稅第七五四一四一六
  號函釋：「營利事業或個人買賣國內發行之公債、公司債及金融債券，買受人若為
  營利事業，可由該事業按債券持有期間，依債券之面值及利率計算之『利息收入』
  ，如其係於兩付息日間購入債券並於取息前出售者，則以售價減除其購進該債券之
  價格及依上述計算之利息收入後之餘額作為其證券交易損益。買受人若為個人，因
  個人一般多未設帳，應一律以其兌領之利息金額併入其當期綜合所得稅課徵。」闡
  明營利事業應按實際情形列報利息收入，其債券賣出時超過購進價格及利息收入後
  之餘額為證券交易損益；並附帶說明個人因未設帳，應一律以兌領之利息併入其綜
  合所得稅課稅，符合所得稅法課稅公平之原則。因此，所謂債券「前手息」，乃為
  區分債券利息兌領人所持有債券期間申報所得之利息，及非持有（即其前手持有）
  期間，未申報所得之債券利息，而予分野界定之名詞。依上開函釋可知，前手息所
  得者如為營利事業者，應按其持有債券期間，計算利息所得課徵營利事業所得稅；
  惟前手息所得者如為個人者，因前手個人既未設帳又無扣繳憑單歸課資料，其不列
  入綜合所得稅結算申報，稽徵機關亦未予核課其綜合所得稅；營利事業如係債券利
  息兌領人，僅按其持有債券期間，計算利息所得課徵營利事業所得稅，依前開所得
  稅法規定，亦僅就申報利息所得範圍內之扣繳稅額抵繳應納稅款，其未持有債券期
  間之其餘利息（即前手息），認非屬該營利事業之利息所得，毋庸申報，不課徵營
  利事業所得稅，因此而生之前手息扣繳稅款，自不在扣繳稅額抵繳應納稅款之列。
四原告本年度營利事業所得稅結算申報，列報尚未抵繳之扣繳稅款二八、○八○、七
  三六元，其中附買回債券交易屬前手利息所得二七一、○三七、二二六元，扣繳稅
  款二七、一○三、七二二元，係代付他人之扣繳稅款，自公債扣繳憑單給付總額三
  二三、三五五、八三八元中扣除未列入申報，卻申報含前手息扣繳稅額在內之全部
  扣繳稅款二八、○八○、七三六元。揆諸上開規定與說明，原告既將公債前手息扣
  除，未申報為收入，即不得將因此而生之前手息扣繳稅額抵繳應納稅額，則原告將
  之列入抵繳稅額，於法即有未合。
五被告原查關於此部分，以該債券前手息之扣繳稅款二七、一○三、七二二元係前手
  之扣繳稅款，非屬原告所有，否准前手息扣繳稅款二七、一○三、七二二元抵繳原
  告本期應納稅款，核定原告本期尚未抵繳之扣繳稅款為九七七、○一四元（計算式
  ：申報扣繳稅款28,080,736元－屬前手息扣繳稅款27,1 03,722元＝核定977,014
  元），並以系爭前手息扣繳稅款為原告購進債券之成本，相對調增原告本期出售債
  券成本二七、一○三、七二二元。原告不服，主張系爭債券買賣採除息交易，係經
  政府主管機關於業務規則明定，被告忽視此種後手代墊前手利息之交易性質，否准
  後手就前手利息而被扣繳稅款辦理抵繳，實有違課稅公平原則。又所得稅法第七十
  一條並未有扣繳稅款應為所得所有者之扣繳稅款，始得以抵繳所得所有者之應納稅
  款或申請退稅之規定。原告依扣繳憑單抵繳其應納稅額或退稅，並無違反稅法之規
  定。政府有重複課稅之不合理現象，原核定係於法律規定之外，另行創設新的租稅
  權利義務云云，申經被告復查結果，略以按所得稅法第七十一條第一項及第九十九
  條雖分別規定：納稅義務人得以暫繳及扣繳稅款抵繳結算申報之應納稅額，惟亦限
  定應以自行繳納之稅款始有其適用。又前揭財政部函釋雖核示營利事業買賣公債，
  可按持有期間列報利息收入，惟並未規定營利事業於兩付息日間買回公債，按持有
  期間列報利息收入，即得以全期扣繳稅款抵繳其申報應納稅額。本件原告於利息兌
  領日前買回公債，前手兌領之利息及系爭扣繳稅款均為前手所有，系爭前手兌領之
  利息，依規定既不列為原告之利息收入，即該前手利息收入之納稅義務人並非原告
  。原告本身既無該項所得，亦非扣繳稅款之實際納稅義務人，縱扣繳憑單係以原告
  之名義開立，然系爭扣繳稅款非其負擔及繳納，依實質課稅原則，自不得以之抵繳
  當年度營利事業所得稅之應納稅額或申請退稅。況公法上之租稅扣抵權，非得以私
  經濟交易而移轉。至原告訴稱系爭前手利息之扣繳稅款，其前手不能抵繳乙節，並
  無侵害原告之財產權益，尚難執為系爭扣繳稅額得以之抵繳應納稅額或申請退稅之
  論據等由，以九十年二月五日財北國稅法字第九○○○三二五六號決定，駁回其關
  於此部分之復查申請，揆諸首揭規定，尚無不妥。原告仍就此部分主張系爭扣繳稅
  款應准抵繳應納稅額，向財政部提起訴願，該部九十年五月三十一日台財訴字第○
  九○○○一七四六二號決定，持相同理由駁回之，亦無不合，均應予維持。
六茲原告除執前詞外，另主張原告債券利息之會計處理係以淨額法入帳，若將此會計
  處理還原為總額法，原告申報之利息收入為全期之利息，給付前手息之金額為原告
  取得上述利息收入之必要支出，為成本費用（為應稅利息所得之減項），若將總額
  法下之利息收入扣除該成本費用，其差額即為淨額法下認列之利息收入，採總額法
  或淨額法之課稅所得相同，但淨額法卻造成債券前手息扣繳稅款不得扣抵之現象，
  顯不合理乙節，乃其會計上之處理方式，尚難因此即認其得將前手息扣繳稅款申報
  抵稅或退稅，被告核定之法令依據，已如前所述，並無違反租稅法定主義。又前開
  所得稅法有關扣繳稅額得否抵繳稅款之規定，適用迄今並未變更，被告亦無對之改
  變核課方式。惟因營利事業所得稅之調查核課向採選案及選項查核方式，尤以原告
  等證券業者之營利事業所得稅結算申報均採會計師查核簽證申報，被告原無需就各
  案件逐案逐項查核，或逕採暫按書面審核核定之方式，致造成原告等不合法令之申
  報方式。嗣經被告查覺後依據稅捐稽徵法第二十一條規定及營利事業所得稅結算申
  報書面審核案件抽查辦法之規定，予以抽查核定，自屬於法有據，原告所訴被告之
  核定，違反信賴保護原則，核無足採。被告核定原告本期尚未抵繳之扣繳稅款為九
  七七、○一四元（計算式：申報扣繳稅款28,080,736元－屬前手息扣繳稅款
  27,103, 722元＝核定977,014元），並將之轉入債券成本項下查核，相對調增本期
  出售債券成本二七、一○三、七二二元，乃屬有利原告之處分，依行政訴訟法第一
  百九十五條第二項不利益變更禁止原則之規定，是否違反所得稅法第四十五條關於
  成本之規定，即無庸置論。至於財政部內部相關單位如國稅局、國庫署、證券暨期
  貨管理委員會及其督導之櫃檯買賣中心等，對於「債券交易後手不得將前手利息扣
  繳稅款抵繳自身應納稅額，但可轉嫁予前手」之觀念是否有一致性之認知，及現行
  債券交易市場中所有交易者、交易商，及交易制度與會計制度，是否自始均係基於
  後手得以全期利息扣繳稅款抵繳本身應納稅額而建立，並不影響本院之法律見解，
  亦尚難為有利原告之認定。綜上所述，原告請求撤銷原處分關於債券利息扣繳稅款
  部分及訴願決定，揆諸首開規定及說明，為無理由，應予駁回。
七本件事證已臻明確，兩造其餘攻擊防禦方法，已無庸一一審究，併此敘明。
據上論結，本件原告之訴為無理由，爰依行政訴訟法第九十八條第三項前段，判決如
主文。
中　　華　　民　　國　　　九十一　　年　　　六　　　　月　　　六　　　　日
                 臺 北 高 等 行 政 法 院   第 二 庭
                                審 判 長 法  官 王立杰
                                         法  官 黃本仁
                                         法  官 陳雅香
右為正本係照原本做成。
如不服本判決，應於送達後二十日內，向本院提出上訴狀並表明上訴理由，如於本判
決宣示後送達前提起上訴者，應於判決送達後二十日內補提上訴理由書（須按他造人
數附繕本）。
中　　華　　民　　國　　　九十一　　年　　　六　　　　月　　　七　　　　日
                                     法院書記官 鄭聚恩
